【裁判字號】    97,交上訴,1093
【裁判日期】    970828
【裁判案由】    業務過失致死
【裁判全文】
臺灣高等法院臺中分院刑事判決      97年度交上訴字第1093號
上  訴  人
即  被  告  甲○○
上列上訴人因業務過失致死案件，不服臺灣臺中地方法院97年度
交訴字第41號中華民國97年 3月31日第一審判決（起訴案號：臺
灣臺中地方法院檢察署97年度偵字第1522號），提起上訴，本院
判決如下：
    主  文
原判決撤銷。
甲○○從事業務之人，因業務上之過失致人於死，處有期徒刑壹
年月。
    事  實
一、甲○○平日以駕駛自用小貨車販賣水果為業，為從事駕駛業
    務之人，於民國九十六年十二月十八日上午六時五分許，甲
    ○○駕駛車牌號碼六七七六—ＮＥ號自用小貨車，沿臺中市
    ○○○路、英才路往西屯路方向行駛，途經英才路與西屯路
    口時，應注意車前狀況，及汽車行經行人穿越道，遇有行人
    穿越時，無論有無交通指揮人員指揮或號誌指示，均應暫停
    讓行人先行通過等安全規定，且當時天候晴、光線為夜間有
    照明、路面為柏油乾燥路面、無缺陷亦無障礙物、視距良好
    ，並無不能注意之情事，竟疏於注意，仍貿然由英才路左轉
    西屯路前行，適有陳卓冰霜徒步行經西屯路行人穿越道，遭
    甲○○駕駛之自用小貨車碰撞，陳卓冰霜因而倒地，並受有
    頭部外傷、顱腦損傷、胸部挫傷、外傷性休克等傷害，雖經
    緊急送往臺中市中國醫藥大學附設醫院急救，延於同日上午
    九時五十八分許死亡。甲○○於肇事後，在有偵查權限之人
    知悉犯罪人之前，主動向到場處理事故員警陳明自己係肇事
    者，並陳述肇事經過，自首並接受裁判。
二、案經陳卓冰霜之子乙○○告訴及臺灣臺中地方法院檢察署檢
    察官據報相驗後自動檢舉偵查起訴。
    理  由
一、上揭犯罪事實，業據上訴人即被告甲○○於警詢、偵查、原
    審及本院審理中坦承不諱，核與告訴人乙○○陳述情節相符
    ，復有臺中市警察局第二分局製作之道路交通事故調查報告
    表現場圖各一份，肇事現場、車損照片八張，路口監視畫面
    翻攝照片四張等附卷可稽。又被害人陳卓冰霜確因本案交通
    事故而受有頭部外傷、顱腦損傷、胸部挫傷及外傷性休克等
    傷害並致生死亡結果，亦經檢察官督同檢驗員相驗明確，製
    有相驗屍體證明書、驗斷書及勘驗筆錄在卷可憑。按汽車行
    駛時，駕駛人應注意車前狀況及兩車併行之間隔，並隨時採
    取必要之安全措施；汽車行經行人穿越道，遇有行人穿越時
    ，無論有無交通指揮人員指揮或號誌指示，均應暫停讓行人
    先行通過，道路交通安全規則第九十四條第三項、第一百零
    三條第二項分別定有明文。被告係職業駕駛人員，自應注意
    上開規定，且依當時天候晴、光線為夜間有照明（起訴書誤
    載為日間有自然光線，業經原審蒞庭檢察官更正。）、路面
    為柏油乾燥路面、無缺陷亦無障礙物、視距良好，並無不能
    注意之情事，竟疏於注意，仍貿然駕車撞擊正行走於行人穿
    越道上之行人陳卓冰霜，造成陳卓冰霜受有上開傷害，經送
    醫救治仍不治死亡，是被告確有過失，且其過失行為與被害
    人陳卓冰霜之死亡間，具有相當因果關係甚明。被告上開自
    白與事實相符，堪信為真實，本案事證明確，被告犯行至堪
    認定。
二、論罪科刑：
  (一)按刑法上所謂業務，係指個人基於其社會地位繼續反覆所執
    行之事務，其主要部分之業務固不待論，即為完成主要業務
    所附隨之準備工作與輔助事務，亦應包括在內（參考最高法
    院七十一年度台上字第一五五○號判例意旨）。又汽車駕駛
    人之駕駛工作，乃隨時可致他人身體生命於危險之行為，並
    係具有將該行為繼續，反覆行使之地位之人。因此應有經常
    注意俾免他人於危險之特別注意義務，故其駕駛車輛本屬其
    社會活動之一，在社會上有其特殊之屬性（地位），其本於
    此項屬性（地位）而駕車，自屬基於社會生活上之地位而反
    覆執行事務，因之，在此地位之駕車，不問其目的為何，均
    應認其係業務之範圍（參考最高法院七十五年度台上字第一
    六八五號判例意旨）。查被告甲○○平日以駕駛自用小貨車
    販賣水果為業，業據被告自白在卷，案發當日亦確係駕駛小
    貨車肇事，依上開說明，被告係為從事駕駛業務之人，堪予
    認定。核其所為，係犯刑法第二百七十六條第二項之從事業
    務之人，因業務上之過失致人於死罪。又按汽車駕駛人，無
    駕駛執照駕車、酒醉駕車、吸食毒品或迷幻藥駕車、行駛人
    行道或行經行人穿越道不依規定讓行人優先通行，因而致人
    受傷或死亡，依法應負刑事責任者，加重其刑至二分之一，
    道路交通管理處罰條例第八十六條第一項定有明文，被告行
    經行人穿越道不依規定讓行人優先通行，應依法加重，被告
    於肇事後犯罪未發覺前，向到場處理事故之員警曹昌來陳明
    自己係肇事者及陳述肇事經過，有臺中市○○道路交通事故
    肇事人自首情形紀錄表（原審卷第四十四頁）及筆錄在卷可
    考，核為對於未發覺之罪自首而接受裁判，應依刑法第六十
    二條前段之規定減輕其刑，以上加重減輕事由爰依刑法第七
    十一條第一項規定先加後減之。
  (二)原審以被告犯罪事證明確，予以論罪科刑，固非無見，然查
    本案被告過失情節固不輕，惟肇事後自首坦認犯行，案發期
    間又經投保車輛肇事責任險，被害人家屬應可獲相當賠償，
    原審判處被告有期徒刑二年，應有稍重，而原審判決量刑既
    有如上失衡之處，即屬無可維持，應由本院予以撤銷改判，
    爰審酌被告過失情節，犯後態度，尚未與被害人家屬和解等
    一切情狀，量處如主文第二項所示之刑，以示懲儆。
據上論結，應依刑事訴訟法第三百六十九條第一項前段、第三百
六十四條、第二百九十九條第一項前段，刑法第二百七十六條第
二項、第六十二條前段，道路交通管理處罰條例第八十六條第一
項，刑法施行法第一條之一第一項、第二項前段，判決如主文。
本案經檢察官劉翼謀到庭執行職務。
中    華    民    國    97    年    8     月    28    日
            刑事第一庭  審判長法  官  陳  紀  綱
                              法  官  張  智  雄
                              法  官  姚  勳  昌
上列正本證明與原本無異。
如不服本判決應於收受送達後十日內向本院提出上訴書狀，其未
敘述上訴之理由者並得於提起上訴後十日內向本院補提理由書（
均須按他造當事人之人數附繕本）。
                              書記官  吳  宗  玲
中    華    民    國    97    年    8     月    28    日
附錄本案論罪科刑法條：
中華民國刑法第276條：
因過失致人於死者，處二年以下有期徒刑、拘役或二千元以下罰
金。
從事業務之人，因業務上之過失犯前項之罪者，處五年以下有期
徒刑或拘役，得併科三千元以下罰金。


司法院資訊處製作；財團法人民間司法改革基金會備份。
